臺灣臺北地方法院刑事裁定　　　　　　　　　　　九十二年度自更(一)字第二三號
　　自　訴　人　富華交通有限公司
　　代　表　人　林淑琴
　　代　理　人　趙　珩
　　被　　　告　甲○○
　　　　　　　　乙○○
右列被告因侵占等案件，經自訴人提起自訴，經本院於中華民國九十二年二月六日以
九十一年度自字第九七○號裁定自訴駁回後，自訴人提起抗告，經台灣高等法院於九
十二年三月十三日以九十二年度抗字第一二八號裁定將原裁定撤銷，發回本院，本院
更為裁定如左：
    主  文
自訴駁回。
    理  由
一、自訴意旨略以：被告甲○○於民國九十一年九月九日，偕同另一被告乙○○為連
    帶保證人，以被告甲○○自有之一九九三年份福特牌小客車一部（下稱系爭車輛
    ）靠行於自訴人富華交通有限公司，約定由自訴人向監理機關申領車號五Ｄ─五
    三○號之營業牌照，提供予被告懸掛該車以經營計程車載客，並先行代墊該車之
    一切燃料、牌照、強制保險等費用，每三個月結算一次，自訴人公司不疑有他而
    與被告簽訂「台北市計程車客運業駕駛人自備車輛參與經營契約書」（下稱系爭
    靠行契約），詎被告二人除積欠各款項未付外，亦未見被告前來處理，所提供之
    地址並非真正，被告二人顯係意圖為自己不法之所有，騙取自訴人之營業牌照在
    外營業、為其繳交費用，及侵占營業牌照，因認被告甲○○、鍾江漁涉犯詐欺、
    侵占罪嫌云云。
二、按法院或受命法官於自訴案件第一次審判期日前訊問及調查結果，如認為案件有
    刑事訴訟法第二百五十二條至第二百五十四條之情形者，得以裁定駁回其自訴，
    同法第三百二十六條第三項定有明文。次按刑法詐欺罪之成立，以意圖為自己或
    第三人不法所有，以詐術使人將本人或第三人之物交付為要件，所謂以詐術使人
    交付，必須被詐欺人因其詐術而陷於錯誤，若其所用方法，不能認為詐術，亦不
    致使人陷於錯誤，即不構成該罪（最高法院四十七年台上字第一四四八號判例意
    旨參照）；又當事人若有未依債務本旨履行給付之情形，原因非一，其因不可歸
    責之事由無法給付，或於債之關係成立後，始行惡意瑕疵給付，或不為給付，皆
    有可能，非必自始即出於故意詐欺犯罪，而刑事被告依法既不負自證無罪之義務
    ，在別無積極證據之情形下，自難僅以被告單純未履行債務之狀態，推定被告自
    始即有不法所有之意圖。再按刑法侵占罪之成立，以擅自處分自己持有之他人所
    有物，或變易持有之意為所有之意，而逕為所有人之行為，為其構成要件，雖行
    為之外形各有不同，要必具有不法所有之意思，方與本罪構成要件相符（最高法
    院十九年上字第一○五二號判例意旨參照）。
三、本件自訴人認被告甲○○、乙○○涉犯詐欺、侵占罪嫌，無非係以被告甲○○偕
    同被告乙○○擔任連帶保證人，以自有車輛靠行於自訴人，與自訴人簽訂靠行契
    約，取得車號五Ｄ─五三○號營業牌照後，未依約繳納費用、未出面處理債務及
    返還營業牌照等情，為其主要論據。訊據被告二人均堅詞否認有何詐欺、侵占犯
    行，被告甲○○辯稱：車輛實際上是乙○○在開的，因為乙○○有違規紀錄，所
    以請伊出面幫忙一起簽約，乙○○說他會負責繳納一切費用，伊沒有在管等語；
    被告乙○○辯稱：伊是因為賺不到錢，所以才幾個月沒有和車行算費用，且因為
    伊工作不固定，搬來搬去，不容易找，並不是不出面處理，車行也在九十二年三
    月間就將車牌拔走了，再伊於訴訟中已經與車行達成和解，繳清所有欠費等語。
    經查：(一)被告甲○○以被告乙○○為連帶保證人，於九十一年九月九日與自訴人
    簽訂系爭靠行契約，約定由被告甲○○提供系爭車輛，使用自訴人申領之五Ｄ─
    五三○號營業車額牌照營業，被告甲○○應每月交付行政管理費予自訴人，及於
    受自訴人通知後繳交稅費、違規罰款等費用，惟被告甲○○自簽約後迄九十二年
    三月間，未依約繳付計三萬餘元之費用等情，為被告所自承，並有自訴人提出之
    靠行契約書、欠費明細表、交通違規罰鍰收據、汽車燃料費繳納通知書、保險證
    等件附卷可稽；(二)自訴人雖以被告未依約繳納費用、未出面解決債務及返還營業
    牌照，指訴被告詐騙自訴人及侵占車輛牌照云云，惟查被告縱於訂約後有自訴人
    所指述之債務不履行之事實，然該債信違反之客觀狀態，不能直接推論出被告自
    始即有不法所有之意圖，而本件自訴人復未指陳被告究有施用何詐術，致其陷於
    錯誤之情形；又查自訴人於九十二年三月十四日即將被告停放在路旁車輛之五Ｄ
    ─五三○號牌照拔走帶回乙情，為自訴人所自承，衡以自訴人於本件訴訟中並未
    提出已依約對被告催告或解除契約之任何證明，被告乙○○辯稱伊於九十二年三
    月間，發現伊停在路旁車子之車牌不見了，本來以為失竊要報警，後來打電話告
    訴車行，才知道被車行自行派人拔走了，伊並沒有要侵占五Ｄ─五三○號車牌不
    還的意思等語，不能認全屬無稽；(三)再參以自訴人與被告於訴訟中已達成和解，
    被告已將所有欠款付清，自訴人亦自陳經被告出面說明後，得認被告並無任何不
    法之意圖，有卷附自訴人與被告之和解書可參。綜合前開各情，本件依自訴人所
    提出之證據，尚不足認定被告有自訴人所指訴之詐欺及侵占犯行，此外本院復查
    無其他積極證據，足認被告有上開犯罪，本件應純屬自訴人與被告間之民事糾葛
    ，被告甲○○、乙○○之犯罪嫌疑不足，而有刑事訴訟法第二百五十二條第十款
    情形，揆諸首揭說明，本件自訴應予駁回。
據上論斷，應依刑事訴訟法第三百二十六條第三項、刑法第二百五十二條第十款，裁
定如主文。
中　　　華　　　民　　　國　　九十三　　年　　　九　　　月　　　三十　　日
                                臺灣臺北地方法院刑事第八庭
                                    審判長法  官  陳  德  民
                                          法  官  陳　芃　宇
                                          法  官  孫  曉  青
右正本證明與原本無異
如不服本裁定應於送達後五日內向本院提出抗告狀
                                   　　　 書記官  劉    　綺
中　　　華　　　民　　　國　　九十三　　年　　　九　　　月　　　三十　　日
